【裁判字號】    90,易,2202
【裁判日期】    900731
【裁判案由】    竊盜等
【裁判全文】
臺灣板橋地方法院刑事判決                          九十年度易字第二二０二號
    公  訴  人  臺灣板橋地方法院檢察署檢察官
    被      告  丙○○
右列被告因偽造文書案件，經檢察官提起公訴（九十年度偵字第二三四六號），本院
判決如左：
    主  文
丙○○共同偽造國民身分證，足以生損害於公眾及他人，處有期徒刑伍月，如易科罰
金，以佰元折算壹日。扣案之偽造丁○○國民身分證壹枚（含丙○○相片壹張及偽
造「內政部印」公印文壹枚）沒收。
    事  實
一、丙○○前曾犯賭博、違反麻醉藥品管理條例、違反藥事法等案件，其中於民國（
    下同）八十七年間，先後因違反麻醉藥品管理條例及藥事法案件，分別經本院判
    處有期徒刑五月、五月確定，嗣因未到案執行，由執行機關即臺灣板橋地方法院
    檢察署發佈通緝中，詎丙○○為圖掩飾其通緝犯之身分，竟與其男友甲○○及一
    真實姓名年籍不詳綽號「阿柱」之成年男子基於偽造國民身分證之犯意聯絡與行
    為分擔，於八十九年六、七月間某日，在臺北縣新店市○○路○○路旁，先由乙○○持丙○○之相片一紙及丙○○胞妹丁○○之身分資料交予「阿柱」，再由「
    阿柱」持赴不詳地點擅自製作丁○○國民身分證一枚（含偽造之「內政部印」公
    印文），並於該枚國民身分證上加貼上開丙○○相片，而偽造丁○○國民身分證
    ，足以生損害於丁○○本人及戶政機關對於國民年籍資料管理之正確性，俟偽造
    完成後，「阿柱」乃將該枚偽造之丁○○國民身分證交由乙○○，再轉交予丙○○收執，丙○○收受該枚偽造國民身分證後迄未使用。嗣因丙○○之友人戊○○
    另涉竊盜案件，為警於九十年一月十九日上午六時三十分許，在臺北縣中和市○○街一六二號前查獲，適丙○○亦在現場，經警查知丙○○係通緝犯予以逮捕，
    同時因員警亦認丙○○與乙○○涉有共同竊盜罪嫌，乃併移送臺灣板橋地方法院
    檢察署偵辦，旋經該署法警自丙○○身上起獲上開偽造之丁○○國民身分證，而
    查悉上情。
二、案經臺北縣警察局中和分局報請臺灣板橋地方法院檢察署檢察官偵查起訴。
    理  由
一、右揭事實，業據被告丙○○於本院審理時坦承不諱，核與共犯乙○○於本院審理
    時到庭供述之情節，以及證人即丙○○胞妹丁○○於本院審理時到庭證述之內容
    ，均屬相符，並經本院當庭勘驗丁○○目前所持國民身分證正本查證無訛，製有
    勘驗筆錄在卷可查，且有扣案之偽造丁○○國民身分證一枚附卷可稽，堪信被告
    上開自白確與事實相符。至被告於偵查中雖供稱當時係其尋獲丁○○遺失之國民
    身分證，乃擅自以換貼其自身相片之方式，變造該枚國民身分證云云，惟丁○○
    未曾遺失其國民身分證一節，業據證人丁○○於本院審理時到庭證述屬實，且丁○○目前所持國民身分證係早於八十四年六月十二日換發者，除相片欄係丁○○
    本人相片外，其餘記載內容均與扣案之丁○○國民身分證相同等節，業經本院當
    庭勘驗丁○○目前所持國民身分證正本查證屬實，堪認扣案之丁○○國民身分證
    確係偽造者，尚難認其間有何變造之情事，併此敘明。綜上所述，本件事證已臻
    明確，被告犯行洵堪認定。
二、核被告所為，係犯刑法第二百十二條之偽造特種文書罪；其與乙○○、「阿柱」
    三人間，具有犯意聯絡與行為分擔，均為共同正犯；至其偽造公印文之行為，係
    偽造特種文書之部分行為，不另論罪。公訴人雖認被告所為係涉犯變造特種文書
    罪嫌，然扣案之丁○○國民身分證確係偽造者，已如上述，是公訴人逕認其為變
    造之國民身分證，並因認被告所為涉犯變造特種文書罪嫌，乃有誤會，惟起訴書
    既已載明被告提供其相片交由乙○○轉交予「阿柱」製作扣案之丁○○國民身分
    證等節，其基本社會事實仍屬同一，原起訴罪名自應予更正（兩者屬同一法條範
    疇，尚無變造起訴法條之餘地），併此敘明。爰審酌被告之素行狀況（如事欄所
    載之前科情形，有臺灣高等法院檢察署刑案紀錄簡覆表一份在卷足憑）、犯罪之
    動機、目的、手段、所生危害尚屬輕微及犯罪後態度坦承犯行良好等一切情狀，
    量處如主文所示之刑，並諭知易科罰金之折算標準，以示懲儆。
三、公訴意旨另以：被告於八十八、九年間，拾獲其胞妹丁○○之國民身分證後，意
    意圖為自己不法之所有，將該枚國民身分證侵占入己，因認被告另涉有刑法第三
    百三十七條之侵占遺失物罪嫌云云。惟查：丁○○未曾遺失其國民身分證，且迄
    今仍持續持有其國民身分證正本等情，業據證人丁○○於本院審理時到庭證述屬
    實，而丁○○目前所持國民身分證係早於八十四年六月十二日換發者，除相片欄
    係丁○○本人相片外，其餘記載內容均與扣案之丁○○國民身分證相同等節，復
    經本院當庭勘驗丁○○目前所持國民身分證正本查證屬實，製有堪驗筆錄在卷足
    憑，足見丁○○並無遺失其國民身分證之情事，被告亦無拾獲丁○○所遺失國民
    身分證再予侵占之行為，自難認被告涉有公訴意旨所指之此部分侵占遺失物罪嫌
    ，惟公訴人既認此部分與前揭原起訴論罪部分具有牽連犯之裁判上一罪關係，爰
    不另為無罪之諭知，併此敘明。
四、扣案經偽造之丁○○國民身分證一枚，係被告所有因犯上開偽造特種文書罪所得
    之物，業據其供明在卷，爰依刑法第三十八條第一項第三款規定宣告沒收。至該
    枚偽造國民身分證上之被告相片一張及「內政部印」一枚，雖分別係被告所有供
    其犯罪所用之物及偽造之公印文，惟其既已連同該枚國民身分證併為沒收，自無
    再為沒收之餘地，併此敘明。
據上論斷，應依刑事訴訟法第二百九十九條第一項前段，刑法第二十八條、第二百十
二條、第二條第一項、第四十一條第一項、第三十八條第一項第三款，罰金罰鍰提高
標準條例第一條前段、第二條，判決如主文。
本案經檢察官林宏松到庭執行職務
中      華      民      國       九十       年     七     月    三十一  日
                                        臺灣板橋地方法院刑事第二庭
                                            法  官  王  屏  夏
右正本證明與原本無異。
如不服本判決，應於判決送達後十日內，向本院提出上訴狀。
                                            書記官  楊  璧  華
中      華      民      國       九十       年     七     月    三十一  日
附錄本案論罪科刑法條全文：
刑法第二百十二條：
偽造、變造護照、旅券、免許證、特許證及關於品行、能力、服務或其他相類之證書
、介紹書，足以生損害於公眾或他人者，處一年以下有期徒刑，拘役或三百元以下罰
金。


司法院資訊處製作；財團法人民間司法改革基金會備份。
